【裁判字號】    98,裁,2424
【裁判日期】    981008
【裁判案由】    遺產稅
【裁判全文】
最  高  行  政  法  院  裁  定
                                      98年度裁字第2424號
再 審原 告  甲○○
            乙○○
            丙○○○
            丁○○○
            戊○○
            己○○
訴訟代理人  林詮勝  律師
            王雅婷  律師
再 審被告   財政部臺灣省北區國稅局
代  表  人  庚○○
上列當事人間遺產稅事件，再審原告對於中華民國98年6月25日
本院98年度判字第718號判決，提起再審之訴，本院裁定如下：
    主  文
再審之訴駁回。
再審訴訟費用由再審原告負擔。
    理  由
一、按再審原告提起再審之訴，應依行政訴訟法第277條第1項第
    4款表明再審理由，此為必須具備之程式。所謂表明再審理
    由，必須指明確定判決有如何合於法定再審事由之具體情事
    ，始為相當，倘僅泛言有何條款之再審事由，而無具體情事
    者，尚難謂已合法表明再審理由。如未表明再審理由，法院
    無庸命其補正。
二、本件再審原告主張本院98年度判字第718號確定判決（下稱
    原確定判決）有行政訴訟法第273條第1項第1款所定事由，
    對之提起再審之訴，其再審意旨略以：本件復查程序中，雖
    有被上訴人提出由蕭麗芬代書簽署甲○○名字之申請撤回復
    查文件，但蕭姓代書之撤回行為，並未經委任人甲○○之特
    別授權，依行政程序法第24條第3項之規定及被上訴人制定
    之遺產稅報繳手冊「四十三、納稅義務人因故未能親自辦理
    復查，可否委任他人代為處理」一節，載明「撤回復查申請
    ，則必須特別授權，否則代理人依法仍不得代理納稅義務人
    進行協談或撤回復查之申請」等語，蕭姓代書之撤回行為，
    對委任人甲○○應不生效力；再者，該撤回復查申請文件上
    ，亦無其他共同利益人即上訴人乙○○、丙○○○、丁○○
    ○、戊○○、己○○等人同意撤回復查之簽名或文件，顯與
    行政程序法第27條第4項但書規定不符，撤回復查申請，於
    法不合，屬尚未發生效力，復查自仍應繼續進行，原判決適
    用法規顯有錯誤。又再審原告甲○○代表全體繼承人於民國
    88年12月2日申報遺產稅，及89年5月31日申請復查時，行政
    程序法尚未施行，因此全體繼承人選定甲○○一人進行申報
    遺產稅及申請復查之行政程序，並不適用行政程序法第30條
    第1項以書面通知為生效要件之規定，復以再審原告對於人
    民聲請就原核定處分請求重予審查之行政程序，亦未有須以
    書面通知，始生當事人選定效力之規定。本件再審原告甲○
    ○申報遺產、及申請復查，究係發生以個人身分或選定當事
    人身分為之的法律效果，自應從再審原告是否「知悉」甲○
    ○係受全體繼承人選定並代表全體進行行政程序，以為判斷
    。再依89年10月26日及90年1月10日，財政部臺灣省北區國
    稅局宜蘭縣分局發文要求受文者「繼承人代表甲○○」補正
    相關文件之函文，被上訴人90年8月10之復查決定載明「代
    表人：甲○○」，附於原處分卷可明，益證再審被告清楚知
    悉甲○○係受全體繼承人選定，而代表全體進行行政程序，
    自已發生選定當事人之法律效果。嗣90年4月12日蕭姓代書
    簽署「甲○○」之申請撒回復查，自應適用行政程序法第27
    條第4項但書「申請之撤回、權利之拋棄或義務之負擔，非
    經全體有共同利益之人同意，不得為之」之規定。臺北高等
    行政法院判決認為甲○○提出復查申請，係以其個人名義為
    之，並非以選定當事人名義復查程序之撤回並無行政程序法
    第27條第4項但書適用，顯與卷證資料不符，原確定判決顯
    有違反論理法則、證據法則，原確定判決顯有適用法規之錯
    誤云云。經核其再審訴訟所表明之再審理由，業經再審原告
    在本院提起上訴時提出主張，並經原確定判決論駁甚明，再
    審原告仍執陳詞而為主張，無非說明其對於前訴訟程序確定
    判決及原處分不服之理由，然對於原確定判決究有如何合於
    行政訴訟法第273條第1項第1款規定之具體情事，則未據敘
    明，復未具體指明原確定判決所適用之法規與該案應適用之
    現行法規究有如何相違背，或與解釋、判例有所牴觸之情形
    ，其泛指原確定判決有不適用法規之違法，難謂已合法表明
    再審事由，依上說明，其再審之訴不合法。
三、據上論結，本件再審之訴為不合法。依行政訴訟法第278條
    第1項、第104條、民事訴訟法第95條、第85條第1項前段、
    第78條，裁定如主文。
中    華    民    國    98    年    10    月    8     日
                    最高行政法院第六庭
                        審判長法官  吳  明  鴻
                              法官  楊  惠  欽
                              法官  林  茂  權
                              法官  侯  東  昇
                              法官  黃  秋  鴻
以  上  正  本  證  明  與  原  本  無  異
中    華    民    國    98    年    10    月    9     日
                              書記官  王  福  瀛


司法院資訊處製作；財團法人民間司法改革基金會備份。
